臺灣臺北地方法院刑事判決　　　　　　　95年度易字第2491號
公　訴　人　臺灣臺北地方法院檢察署檢察官
被　　　告　甲○○
上列被告因詐欺案件，經檢察官提起公訴（95年度偵字第 12018
號），本院判決如下：
    主  文
甲○○無罪。
    理  由
一、公訴意旨略以：被告甲○○預見提供自己之行動電話門號供
    他人使用，可能遭他人作為詐欺犯罪之用，仍基於縱有人持
    其申請之門號供詐欺取財聯絡之用，亦不違背其本意之幫助
    詐欺犯意，於民國九十四年七月七日，向臺灣大哥大股份有
    限公司申請行動電話門號0000000000號ＳＩＭ卡
    後，旋以新臺幣（下同）三千元之代價，售與真實姓名年籍
    不詳自稱「陳小姐」之成年女子，幫助該女子所屬詐欺集團
    利用該門號作為犯罪之用。嗣該詐欺集團旋於報紙上刊登「
    收購門號、收購手機、辦門號送現金」之廣告，並以被告申
    請之上開門號作為交易聯絡之用，引得陳浩銘（所涉幫助詐
    欺罪嫌，現由臺灣嘉義地方法院以九十六年度嘉簡字第三五
    號審理中）於同年七月間見上開廣告後，以二千元之價格，
    將其所申請之行動電話門號0000000000號ＳＩＭ
    卡，售與該詐騙集團成員真實姓名年籍不詳綽號「阿林仔」
    之成年男子，該集團遂連同周耀廷（所涉幫助詐欺罪嫌，現
    由本院以九十五年度易字第二八三七號審理中）在板信商業
    銀行新店分行之帳號00000000000000號帳戶
    及臺北富邦商業銀行興隆分行之帳號0000000000
    00號帳戶，以備詐騙他人財物之用。該集團旋於同年八月
    間，在雅虎奇摩網站上刊登販售中古自用小客車之訊息，嗣
    被害人王侯因欲以其親戚牛國玉之名義購買中古自用小客車
    ，見該訊息後，乃於同年月二十日撥打網頁上所刊載之00
    00000000號電話，與該詐欺集團真實姓名年籍不詳
    自稱「王東正」之成年男子聯絡，「王東正」表示須先行繳
    付二萬元訂金與真實姓名年籍不詳自稱「吳俊龍」之成年男
    子後，雙方遂相約於同年月二十二日在臺北市萬華區○○○
    路、和平西路口見面，並簽訂買賣合約，約定由買方王侯之
    胞弟王爵向賣方周耀廷購買奧迪Ａ４中古車一台，於同年月
    二十六日交車；而「吳俊龍」為取信於被害人，乃另交付上
    開周耀廷之板信商業銀行帳戶存摺、金融卡及印章與王侯，
    表明買賣匯款帳戶係由被害人保管，交易並無問題，致被害
    人陷於錯誤，而同意以六十萬元購買該車，並先行交付二萬
    元之訂金及牛國玉之身分證、戶口名簿、殘障證等資料與「
    吳俊龍」，用以辦理車輛過戶及貸款手續。翌日（即同年月
    二十三日）「王東正」再要求被害人需將價款十五萬元匯至
    車主周耀廷之帳戶，被害人不疑有他，復依指示於同年月二
    十四日匯款十五萬元至前開周耀廷之板信商業銀行帳戶，且
    因恐受騙，旋於翌日（即同年月二十五日）以其保管之上開
    周耀廷之板信商業銀行帳戶金融卡，提領五千元，經確認該
    帳戶存摺資料均在手中且確實得以使用，而誤認買賣價款不
    至遭詐騙集團提領，遂寬心等待交車日期屆至。詎該詐騙集
    團旋以語音轉帳之方式，將該帳戶所餘十四萬五千元價款全
    數轉至上開周耀廷之臺北富邦商業銀行帳戶，迨被害人屆期
    未取得車輛，察覺有異，始悉受騙，隨即報警循線查獲，因
    認被告涉犯刑法第三十條第一項、第三百三十九條第一項之
    幫助詐欺取財罪嫌云云。
二、按犯罪事實應依證據認定之，無證據不得認定犯罪事實。又
    不能證明被告犯罪者，應諭知無罪之判決，刑事訴訟法第一
    百五十四條第二項、第三百零一條第一項分別定有明文。又
    事實之認定，應憑證據，如未能發現相當證據，或證據不足
    以證明，自不能以推測或擬制之方法，以為裁判基礎。再認
    定不利於被告之事實，須依積極證據，苟積極證據不足為不
    利於被告事實之認定時，即應為有利於被告之認定，更不必
    有何有利之證據。而認定犯罪事實所憑之證據，雖不以直接
    證據為限，間接證據亦包括在內；然而無論直接或間接證據
    ，其為訴訟上之證明，須於通常一般之人均不致有所懷疑，
    而得確信其為真實之程度者，始得據為有罪之認定，倘其證
    明尚未達到此一程度，而有合理之懷疑存在，致無從為有罪
    之確信時，即應為無罪之判決。而刑事訴訟法第一百六十一
    條已於九十一年二月八日修正公布，其第一項規定：檢察官
    就被告犯罪事實，應負舉證責任，並指出證明之方法。因此
    ，檢察官對於起訴之犯罪事實，應負提出證據及說服之實質
    舉證責任。倘其所提出之證據，不足為被告有罪之積極證明
    ，或其指出證明之方法，無從說服法院以形成被告有罪之心
    證，基於無罪推定之原則，自應為被告無罪判決之諭知（最
    高法院三十年度上字第八一六號、四十年度臺上字第八六號
    、七十六年度臺上字第四九八六號、九十二年度臺上字第一
    二八號判例意旨參照）。再按刑法第三十條之幫助犯，係以
    與正犯有共同之認識而幫助實施為要件，若於正犯之犯罪無
    共同之認識者，即不能謂有共犯之關係（最高法院十八年度
    上字第二八七號、二十年度上字第一八二八號判例意旨參照
    ）。
三、本件公訴人認被告涉有前揭犯行，無非係以被告之供述、證
    人陳浩銘、周耀廷、牛國玉及王侯之證述，暨卷附之000
    0000000號、0000000000號通聯調閱查詢
    單、板信商業銀行新店分行函覆之帳戶資料及交易明細、臺
    北富邦商業銀行興隆分行函覆之帳戶資料及交易明細、合作
    金庫銀行匯款回條聯及買賣合約，為其論據。
四、訊據被告固坦承有將其所申辦之0000000000號行
    動電話門號，以三千元之代價，提供「陳小姐」使用之事實
    ，惟堅決否認有何幫助詐欺取財犯行，辯稱：當時伊男友乙
    ○○見報上刊登辦手機借款之廣告，遂與對方聯絡，伊與乙
    ○○並一同前往嘉義市○○○路，與「陳小姐」接洽，「陳
    小姐」稱係供自己使用，伊確實有提供門號，但伊不知對方
    作詐騙使用等語。經查：
  (一)被告與其男友乙○○於九十四年七月間，因經濟困窘，需款
    孔急，偶見某報分類廣告版刊登「辦手機借款」之提供行動
    電話門號換取現金之廣告，即撥打該報載電話，與真實姓名
    年籍不詳自稱「陳小姐」之成年女子聯絡，「陳小姐」表示
    ：伊因業務甚多，需要較多行動電話，故向被告借用，並言
    明使用一個月後，被告即可取消該行動電話等語，被告因而
    同意借用，並依「陳小姐」指示，於同年月二十七日前往嘉
    義市○○○路之臺灣大哥大股份有限公司電信門市，辦得包
    括0000000000號在內之數個行動電話門號ＳＩＭ
    卡及話機後，旋以五、六千元之代價，當場交付該等ＳＩＭ
    卡及話機與「陳小姐」，約定提供「陳小姐」使用一個月等
    情，業據證人乙○○於本院審理時證述屬實（見本院九十五
    年十二月十九日審判筆錄），並為被告所不否認，且有通聯
    調閱查詢單附卷可稽（見九十五年度偵字第一二０一八號卷
    一第六二頁），已堪認定。
  (二)又某不詳人士於九十四年七月底在「求才令」報紙，刊登「
    收購門號、收購手機、辦門號送現金」之廣告，並提供前開
    被告申辦之門號，作為聯繫之用；嗣陳浩銘閱報後，即撥打
    該報載電話（即前開被告申辦之門號），與真實姓名年籍不
    詳自稱「阿林仔」之成年男子聯絡，而於同年七月底某日，
    在嘉義市○○路圓環某處，將其於九十三年七月二十六日向
    和信電訊股份有限公司辦得之0000000000號行動
    電話門號ＳＩＭ卡，以二千元之價格，提供「阿林仔」使用
    等事實，亦據證人陳浩銘於警詢時證述屬實（見九十五年度
    偵字第一二０一八號卷一第八至一０頁），且有通聯調閱查
    詢單在卷足憑（見九十五年度偵字第一二０一八號卷一第一
    六頁），是被告將其所申辦之前開行動電話門號ＳＩＭ卡提
    供「陳小姐」後，由某不詳人士將該門號刊登於報章廣告上
    ，作為賣方與其聯絡收購門號之用等情，亦堪認定。
  (三)嗣某不詳人士於九十四年八月間，在雅虎奇摩網站假意刊登
    販售奧迪Ａ４型中古自用小客車一台，要價六十萬元之訊息
    ，經有意以親戚牛國玉名義購買中古車之被害人王侯，於同
    年月二十日瀏覽該網頁訊息並予回應後，旋由真實姓名年籍
    不詳自稱「王東正」之成年男子，以上開陳浩銘所申辦之行
    動電話門號與被害人聯繫，指示被害人於同年月二十二日晚
    間十時許，在臺北市萬華區○○○路與和平西路口簽約並交
    付定金二萬元與「吳俊龍」，被害人信以為真，乃依指示於
    約定時、地，以其胞弟王爵之名義，與真實姓名年籍不詳自
    稱「吳俊龍」之成年男子簽約購買上開中古車；而「吳俊龍
    」為取信於被害人，遂佯以交付車主周耀廷之板信商業銀行
    新店分行帳號00000000000000號帳戶之存摺
    、金融卡與印章，供被害人保管，使被害人陷於錯誤，而先
    行交付定金二萬元與「吳俊龍」，「吳俊龍」繼而佯以辦理
    過戶及貸款為名，向被害人收取證件，使被害人更不疑有他
    ，遂將牛國玉之身分證、戶口名簿及殘障證影本交付「吳俊
    龍」；「吳俊龍」繼而指示被害人於翌日再匯款十五萬元至
    車主周耀廷之前開帳戶，致被害人陷於錯誤，而於同年月二
    十四日以牛國玉名義匯款十五萬元至前開周耀廷之帳戶後，
    為求證該帳戶之真假，以免受騙，旋於同日下午四時三十五
    分許，利用「吳俊龍」所交付之該帳戶金融卡操作提款機，
    自該帳戶提領現金五千元成功，因而誤信買賣交易為真；詎
    某不詳人士旋於翌日即同年月二十五日上午九時十分許，以
    電話語音跨行轉帳方式，將被害人匯至該帳戶之餘款十四萬
    五千元，全數轉入周耀廷之臺北富邦商業銀行興隆分行帳號
    000000000000號之帳戶後，再加以提領一空。
    嗣約定交車日即同年月二十六日屆至，被害人始終未取得前
    開車輛，始知受騙等情，迭據證人王侯、牛國玉及周耀廷於
    警詢時證述明確（見九十五年度偵字第一二０一八號卷一第
    一八至二九頁），復有買賣合約、存摺、合作金庫銀行匯款
    回條聯、板信商業銀行新店分行九十四年九月十二日板信新
    店字第０九四四四０００一八號函暨所附周耀廷開戶資料及
    對帳單、臺北富邦商業銀行興隆分行九十四年十月十七日（
    九十四年）興字第九十一號函覆周耀廷開戶資料及對帳單在
    卷可參（見九十五年度偵字第一二０一八號卷一第三八至三
    九、四一至四六、四八至五四頁），故某不詳人士利用上開
    陳浩銘所申辦之行動電話門號與被害人聯絡，詐騙被害人交
    付財物乙節，亦堪認定。
　(四)承前所述，被告循報載「辦手機借款」之廣告，將其所申辦
  　之0000000000號行動電話門號提供「陳小姐」後
    ，雖由某不詳人士將該門號亦刊登於「收購門號、收購手機
    、辦門號送現金」之廣告上，作為有意提供門號之賣主與其
    聯絡之用，因而引致陳浩銘循該報載廣告，將其所申辦之0
    000000000號行動電話門號提供「阿林仔」使用，
    惟查詐騙被害人交付財物之人，係利用上開陳浩銘所申辦之
    行動電話門號與被害人聯絡，而非前述被告提供「陳小姐」
    使用之門號，且「陳小姐」向被告借用之數個門號，僅其中
    之ㄧ遭人利用，其用途又係作為收購門號聯繫之用，並非充
    作詐騙之工具，與本案被害人遭詐騙乙事，顯無直接關聯，
    且依被害人之指述，其遭詐欺過程中，未曾直接與被告有何
    接觸或利用被告之門號聯繫，是被告提供「陳小姐」使用之
    數個行動電話門號，既未遭人用於詐騙，復無任何被害人指
    稱詐騙集團有以被告之門號作為聯繫之用，且「陳小姐」與
    詐騙被害人之人，真實身分均屬不明，而將被告提供「陳小
    姐」使用之門號刊登於廣告上之人，其取得被告門號之來源
    如何、動機及目的為何，亦有不明，復查無其他積極證據足
    證「陳小姐」與詐騙集團間主觀上有詐欺之犯意聯絡或幫助
    詐欺之共同違法認識，或客觀上有實行詐欺構成要件行為或
    參與構成要件以外之行為，尚難遽認被告對於被害人遭詐騙
    乙事有共同之認識，要難令負幫助之罪責。
  (五)至提供帳戶予他人使用，藉以幫助他人詐騙第三人匯款至該
    帳戶，而得以規避查緝，以遂行詐欺之不法犯罪態樣，實務
    上雖論以幫助詐欺取財罪，惟金融帳戶事關個人財產權益，
    其專有性甚高，有犯罪意圖者，徵求他人提供帳戶，客觀上
    可預見其目的，係供為某筆資金之存入，後再行領出之用，
    且該筆資金之存入及提領過程係有意隱瞞其流程及行為人身
    分曝光之用意；而行動電話門號與個人金融帳戶之性質不同
    ，提供門號與交付帳戶存摺、金融卡及密碼，尚屬有別；參
    以本案被告所提供之行動電話門號，並未遭人用於詐騙，已
    如前述，自難認定被告有幫助本案詐欺正犯之共同認識及資
    以助力之幫助行為。
五、綜上所述，本案公訴人之舉證，仍有合理之懷疑存在，尚未
    達於通常一般之人均不致有所懷疑，而得確信其為真實之程
    度，本院無從形成被告有罪之確信，此外，復查無其他積極
    證據足資證明被告有何幫助詐欺取財情事，尚難遽以該罪名
    相繩。本件不能證明被告犯罪，依首開說明，自應為被告無
    罪之諭知。
據上論斷，應依刑事訴訟法第三百零一條第一項，判決如主文。
本案經檢察官黃士元到庭執行職務
中　　華　　民　　國　　96　　年　　1 　　月　　12　　日
　　　　　　　　　刑事第八庭審判長法　官　陳德民
                                  法  官  唐于智
                                  法  官  陳芃宇
以上正本證明與原本無異。
如不服本判決，應於判決送達後十日內，向本院提出上訴狀。
　　　　　　　　　　      　　　　書記官　周小玲
中　　華　　民　　國　　96　　年　　1 　　月　　16　　日
